【裁判字號】    89,易,191
【裁判日期】    890627
【裁判案由】    違反醫師法
【裁判全文】
台灣苗栗地方法院刑事判決                          八十九年度易字第一九一號
    公  訴  人  臺灣苗栗地方法院檢察署檢察官
    被      告  甲○○
    選任辯護人  邱炎浚
右列被告因違反醫師法案件，經檢察官提起公訴（八十八年度偵字第五九六五號），
本院判決如左：
    主  文
甲○○未取得合法醫師資格，擅自執行醫療業務，處有期徒刑壹年，緩刑參年。
    事  實
一、甲○○未取得合法醫師資格，竟基於執行醫療業務之意思，自不詳時間起，在苗
    栗縣頭份鎮○○路○段四三一號其妻開設之泓洋藥局，為不特定病患施以針灸之
    醫療行為，擅自執行醫療業務。迨民國八十八年十一月九日，在上址為苗栗縣衛
    生局人員查獲。
二、案經苗栗縣衛生局移送臺灣苗栗地方法院檢察署檢察官偵查起訴。
    理  由
一、訊據被告甲○○坦承未具有我國合法醫師之資格。惟矢口否認有何違反醫師法之
    犯行，辯稱：因得罪人，才會遭人檢舉，未於泓洋藥局內為病患施以針灸，衛生
    局人員來訪談時未經告知他們是衛生局人員云云。另選任辯護人為被告辯護稱：
    綜觀全卷除被告在訪談紀錄中之供述外，衛生局人員於查緝同時，並未扣得任何
    足以証明被告有為病患從事針灸之診療器材或紀錄，亦無任何病患出面為確切之
    指述。且查緝人員既未告知其係衛生局人員，被告在訪談紀錄中之供述係遭詐騙
    而非出於自由意志所為等語。經查：
    （一）被告有在泓洋藥局內為病患施以針灸一節業據被告於苗栗縣衛生局人員查
          訪時自承在卷，有訪問紀要一份在卷可証（見偵卷第二頁及反面）。參以
          被告於訪問紀要：「我做針灸純屬服務性質、打知名度不收費。」下蓋章
          確認（見偵卷第二頁反面），並於訪問中否認有為患者執行診斷、處方等
          醫療業務，但卻坦承有做針灸暨取得美國全美針灸中醫公會所發的針灸醫
          師證書（見偵卷第二頁）等情以觀，其應知訪問內容。另苗栗縣衛生局之
          查緝員乙○○、丙○○在本院訊問時均証稱：訪談時有出示証件，告知是
          衛生局人員，來看業務，做筆錄前有告知被告要做訪談紀要，且做完筆錄
          要簽名前，有告知此事關其權益，有請被告看清楚後再簽名蓋章，被告當
          時確有如訪問紀要內容之陳述（見本院八十九年四月二十五日筆錄）。足
          見該訪問紀要之內容，被告應係基於自由意志所為陳述，而非遭詐騙所為
          。
    （二）雖本件苗栗縣衛生局人員去查緝時並未扣得任何被告為病患從事針灸之診
          療器材或紀錄，亦無病患出面為確切之指述。惟一般密醫常在住處內從事
          密醫行為，除非生意特好，才有可能在店內，且乙○○、丙○○去查緝時
          並未搜索藥局，已據証人乙○○在本院訊問時証述在卷（見本院八十九年
          四月二十五日筆錄）。渠二人於訪談時既未搜索藥局，故未扣獲有從事針
          灸之診療器材或紀錄，亦與常情無違。況被告若確未從事針灸之密醫行為
          ，焉會遭人檢舉？行政院衛生署亦不致發函苗栗縣衛生局依法查處（有該
          署八十八年十一月三日衛署醫字第八八０五八四五二號書函暨所附之檢舉
          函一份在卷可憑）。
    （三）又醫療業務係指以醫療行為為職業而言，凡職業上予以機會，為非特定多
          數人所為之醫療行為均屬之，且醫療業務之認定，並不以收取報酬為要件
          。又醫師法第二十八條規定之「執行醫療業務」只須行為人有以其為業之
          意思即可，至行為人醫療次數並不限於多次，雖僅有一次，若有以其為業
          務之意思，犯罪亦成立（花蓮高分院暨轄區各地院六十七年度法律座談會
          座談結論參照）。至於上揭醫療行為係指凡以治療、矯正或預防人體疾病
          、傷害、殘疾為目的，所為診察、診斷及治療，或基於診察、診斷結果，
          以治療為目的，所為的處方、用藥、施術或處置等行為之全部或一部之總
          稱。故為病患施以針灸，係屬醫療行為，未具合法醫師資格者不得為之，
          有苗栗縣衛生局八十八年十二月八日八八衛三字第八八一八五三八號函暨
          所附之八十五年八月七日衛署醫字第八五Ｏ四一九五Ｏ號函在卷可參。本
          件被告在訪談時既自承為不特定病患從事針灸，即屬醫療行為，是否收取
          費用，則非所問。
    （四）綜上可知，被告在訪問紀要時之自白應與事實相符，其事後翻異前供及選
          任辯護人為被告之辯護均不足採，本件事證明確，被告犯行應堪認定。
二、核被告未取得合法醫師資格擅自執行醫療業務，所為係犯醫師法第二十八條第一
    項前段之罪。爰審酌被告前無不良素行（有台灣苗栗地方法院檢察署刑案資料查
    註紀錄表乙紙在卷可憑）、本件犯罪之手段、所生危害及犯後否認犯行之態度等
    一切情狀，量處如主文所示之刑。又被告前未曾受有期徒刑以上刑之宣告，有台
    灣苗栗地方法院檢察署刑案資料查註紀錄表乙紙在卷可憑，其因一時失慮，致觸
    刑章，經此科刑教訓，當知誡慎，信無再犯之虞，本院認被告所受刑之宣告，以
    暫不執行為適當，併諭知緩刑三年，以啟自新。
據上論斷，應依刑事訴訟法第二百九十九條第一項前段、醫師法第二十八條第一項前
段、刑法第十一條前段、第七十四條第一款，判決如主文。
本案經檢察官黃智勇到庭執行職務。
中        華        民        國    八十九    年      六    月  二十七  日
                                    臺灣苗栗地方法院刑事庭
                                        法  官  劉  興  浪
右正本證明與原本無異。
如不服本判決，應於判決送達後十日內向本院提出上訴狀( 應附繕本 )，上訴於
臺灣高等法院台中分院。
                                        書記官  姜  守  琪
中        華        民        國    八十九    年      六    月   二十七 日
參考法條
附錄本案論罪科刑法條全文
醫師法第二十八條第一項：
未取得合法醫師資格，擅自執行醫療業務者，處一年以上三年以下有期徒刑，得併科
一萬元以上五萬元以下罰金，其所使用之藥械沒收之。但合於左列情形之一者，不在
此限：
一、在中央衛生主管機關認可之醫院，於醫師指導下實習之國內醫學院、校學生或畢
    業生。
二、在醫療機構於醫師指示下之護士、助產士或其他醫事人員。
三、合於第十一條第一項但書規定者。
四、臨時施行急救者。


司法院資訊處製作；財團法人民間司法改革基金會備份。
